臺灣桃園地方法院民事判決　　　　　　 95年度重訴字第359號
原　　　告　臺灣銀行股份有限公司
法定代理人　戊○○
訴訟代理人　丙○○
複　代理人　丁○○
被　　　告　甲○○
　　　　　　　　　　　　號
　　　　　　乙○○
　　　　　　　　　　　　號
上列當事人間清償債務事件，於民國95年12月28日辯論終結，本
院判決如下：
    主    文
被告應連帶給付原告新臺幣伍仟萬元，及自民國八十五年一月十
七日起至清償日止，按年息百分之十點二五計算之利息，並自民
國八十五年二月十七日起至清償日止，其逾期在六個月以內者，
按上開利率百分之十，逾期超過六個月以上者，按上開利率百分
之二十計算之違約金。
訴訟費用由被告連帶負擔。
    事實及理由
一、原告方面：
(一)、緣被繼承人即債務人黃耀昤於民國（下同）83年5月16日邀
      同訴外人林天養、林天從及林天助等為連帶保證人並提供
      桃園縣中壢市○○段土地設定抵押權予原告（原中壢市農
      會因信用部擠兌於85年10月31日為台灣省農會承受，又台
      灣省農會信用部因經營不良，於90年9 月14日為台灣銀行
      受，另原台灣銀行於92年7 月1 日經財政部核准，變更組
      織為股份有限公司，全名為台灣銀行股份有限公司）向原
      告貸款新台幣（下同）50,000,000元，並簽立借據及約定
      書，原告依約將前開貸款款項於83年5 月16日交付予被繼
      承人黃耀昤（撥入其活期存款帳戶）。
(二)、本貸款期間為83年5月16日至93年5月16日，並約定利息按
      年息10.25%計算，借款人如未能按期攤還本金或未能按期
      繳納利息時，其逾期清償在6個月以內者，按上開利率10%
      ，逾期在6個月以上者，按上開利率20%計付違約金。詎被
      繼承人黃耀昤及連帶保證人，利息僅繳至85年1月16日止，
      嗣後即未按約定償還，迄今尚欠本金50,000,000元及利息
      、違約金未償，雖迭經催討均未獲償還。
(三)、查被繼承人黃耀昤於83年7 月16日死亡，其並無第一順位
      繼承人，依民法第1148條之規定，被繼承人黃耀昤之父母
      甲○○及乙○○為第二順位法定繼承人，依據鈞院92年4
      月10日桃院祺民春92字第16074 號函，查無被繼承人黃耀
      昤之繼承人拋棄繼承或限定繼承，債務人甲○○、乙○○
      依法自應繼承黃耀昤之所有債權及債務，故應負連帶清償
      責任，為此提起本件訴訟。並聲明：如主文所示。
二、被告甲○○、乙○○方面：
        被繼承人黃耀昤都住在外面，沒有住在家裡，沒有結婚
    ，也沒有子女，並不知道有這筆借款，伊等不懂法律，並沒
    有辦理拋棄繼承，伊等知道黃耀昤已經死亡，當時檢察官相
    驗時有解剖，黃耀昤死亡時是被塑膠套套住，存摺等文件都
    沒有在身邊，只有遺書。從83年7月16日黃耀昤死亡到85年1
    月，利息都有人付，是誰付的不清楚，伊等並不認識提供擔
    保品的人。黃耀昤供這麼大筆錢都沒講，此債務讓伊等負責
    ，不知道要何時才能還完。並聲明：原告之訴駁回。
三、按「繼承人自繼承開始時，除本法另有規定外，承受被繼承
    人財產上之一切權利義務。」，民法第1148條前段定有明文
    。本件被繼承人即原債務人黃耀昤於83年7月16日死亡，其
    並未結婚亦無子女乙節，為兩造所不爭執，依民法第1138條
    規定，其父母即債務人甲○○、乙○○為第二順位法定繼承
    人，又債務人甲○○、乙○○亦未於法定期限聲請拋棄繼承
    或限定繼承，其二人依法自應承受被繼承人黃耀昤財產上之
    一切權利義務，合先敘明。
四、查原告主張前揭事實，業據其提出與所述相符之台灣省農會
    承受中壢市農會契約書、臺灣銀行承受台灣省農會信用部契
    約書、財政部台財融（二）字第0920033015號函、中壢市農
    會貸款申請書、各類所得扣繳暨免扣繳憑單、借據及約定書
    、活期儲蓄印鑑卡、貸款撥款傳票、貸款撥入存款帳戶傳票
    及領款取款憑條、一般放款明細分帳上、本院92年4月10日桃
    院祺民春92字第16074號函（以上均為影本）、戶籍謄本乙
    份等為證，自堪信為真實。
五、從而，原告依繼承及消費借貸法律關係請求被告連帶給付借
    款50,000,000，並自85年1月17日起至清償日止，按年息10.
    25%計算之利息，並自85年2月17日起至清償日止，逾期在6
    個月以內者，按上開利率10%，逾期在6個月以上者，按上開
    利率20%計算之違約金，為有理由，應准許之。
六、結論：本件原告之訴為有理由，依民事訴訟法第85條第2項
    ，判決如主文。
中　　華　　民　　國　　96　　年　　1 　　月　　12　　日
                  民事第一庭    法　官　汪智陽
以上正本證明與原本無異。
如對本判決上訴，須於判決送達後20日內向本院提出上訴狀。
                                書記官　葉菽芬
中　　華　　民　　國　　96　　年　　1 　　月　　12　　日
